臺灣嘉義地方法院刑事判決
111年度簡上字第10號
上  訴  人  臺灣嘉義地方檢察署檢察官
被      告  鄭又瑋



上列上訴人因被告傷害等案件，不服本院中華民國110年11月19
日110年度嘉簡字第1076號第一審刑事簡易判決（聲請簡易判決
處刑案號：臺灣嘉義地方法院檢察署110年度偵字第6444號），
提起上訴，本院合議庭為第二審判決如下：
    主  文
上訴駁回。
    理  由
一、查本院訂於民國111年8月24日審理，經向被告鄭又瑋位於嘉
    義市○區○○里○○路000巷0號之住所地，及位於嘉義市○區○○○
    路00巷00○0號之居所地送達傳票，因均未獲會晤本人，亦無
    受領文書之同居人或受僱人，分別於111年8月1日寄存於嘉
    義市政府警察局第二分局長竹派出所、同年8月2日寄存於嘉
    義市政府警察局第二分局新南派出所，有送達證書2份在卷
    可參（見111年度簡上字第10號卷，下稱簡上卷，第289-291
    頁），是傳票已合法送達與被告，被告無正當理由未於審判
    期日到庭，爰依刑事訴訟法第371條規定，不待其陳述，由
    檢察官一造辯論而為判決。
二、本案經本院審理結果，認第一審簡易判決認事用法及量刑均
    無不當，應予維持，犯罪事實、證據及理由均引用第一審簡
    易判決（如附件）之記載。
三、上訴意旨略以：被告之行為侵害告訴人劉格文之名譽，並傷
    害告訴人之健康，且被告前因相同案件屢被警察查獲及判刑
    ，顯見被告具有反社會人格；況告訴人稱被告自案發至今，
    未曾表示歉意，且至告訴人工作場所拍照，堪認原審量刑顯
    然過輕，要難認為妥適，請撤銷原判決，改諭知更重之適當
    之刑等語。
四、關於刑之量定，係實體法上賦予法院得為自由裁量之事項，
    倘其未有逾越法律所規定之範圍，或濫用其權限，即不得任
    意指摘為違法，在同一犯罪事實與情節，如別無其他加重或
    減輕之原因，下級審法院量定之刑，亦無過重或失輕之不當
    情形，則上級審法院對下級審法院之職權行使，原則上應予
    尊重（最高法院75年度台上字第7033號、85年度台上字第24
    6號判決意旨參照）。原審認被告犯行明確，並審酌一切情
    狀，依法就公然侮辱罪部分量處拘役20日，就傷害罪部分量
    處拘役50日，並均諭知以新臺幣1,000元折算1日之易科罰金
    折算標準，其認事用法均無不當，量刑亦堪妥適。檢察官依
    告訴人之請求，以上揭理由提起上訴，為無理由，應予駁回
    。
據上論斷，應依刑事訴訟法第455條之1第1項、第3項、第368條
、第371條、第373條，判決如主文。
本案經檢察官詹喬偉聲請以簡易判決處刑，檢察官劉達鴻到庭執
行職務。
中　　華　　民　　國　　111 　年　　8 　　月　　30　　日
                  刑事第一庭    審判長法　官  卓春慧   
                                      法  官  林家賢
                                      法  官  吳育汝
上列正本證明與原本無異。
本件不得上訴。
中　　華　　民　　國　　111 　年　　8 　　月　　30　　日
                                      書記官　黃士祐
附錄論罪科刑法條：
中華民國刑法第309條：
公然侮辱人者，處拘役或9千元以下罰金。
以強暴犯前項之罪者，處1年以下有期徒刑、拘役或1萬5千元以
下罰金。
中華民國刑法第277條：
傷害人之身體或健康者，處5年以下有期徒刑、拘役或50萬元以
下罰金。
犯前項之罪，因而致人於死者，處無期徒刑或7年以上有期徒刑
；致重傷者，處3年以上10年以下有期徒刑。
附件：
臺灣嘉義地方法院刑事簡易判決
110年度嘉簡字第1076號
聲  請  人  臺灣嘉義地方檢察署檢察官
被      告  鄭又瑋
上列被告因傷害等案件，經檢察官聲請簡易判決處刑（110年度
偵字第6444號），本院逕以簡易判決如下：
    主  文
鄭又瑋犯公然侮辱罪，處拘役貳拾日，如易科罰金，以新臺幣壹
仟元折算壹日。又犯傷害罪，累犯，處拘役伍拾日，如易科罰金
，以新臺幣壹仟元折算壹日。
    犯 罪 事 實 及 理 由
一、本件犯罪事實：鄭又瑋因懷疑劉格文污衊其母王玉珍，明知
    劉格文之臉書暱稱為「王重誠」，並已為多數人所認知，竟
    基於公然侮辱之犯意，於民國110年5月10日2時2分許，在停
    放於嘉義市○○路○○○○○○○○號碼000-0000號自用小客車內，以
    其持用門號0000000000號行動電話，在成員數為288人之特
    定多數人得共見共聞之「嘉義王媽媽流浪狗收容園又瑋迪迪
    」LINE群組（下稱系爭LINE群組）內，以同名暱稱辱罵以「
    操他媽的」等語辱罵「王重誠」，足以貶抑劉格文之人格及
    社會上之評價。復於同日3時20分許，嘉義市東區南田公園
    內，與真實姓名年籍不詳綽號「阿浩」之成年男子，基於傷
    害之犯意聯絡，分持木棍及以徒手之方式，毆打劉格文，致
    劉格文受有下唇撕裂傷1公分、左小腿撕裂傷1.5公分及1公
    分、嘴巴瘀青、背部挫傷及四肢多處擦挫傷等傷害。再於同
    日3時57分許，接續上揭公然侮辱之犯意，在同一群組，以
    「罵他你娘雞掰剛好而已」等語辱罵「王重誠」，足以貶抑
    劉格文之人格及社會上之評價。
二、認定事實之證據及理由
(一)傷害部分：
　　訊據被告鄭又瑋就上揭傷害告訴人劉格文之事實坦承不諱，
    核經證人即告訴人劉格文於警詢時及偵查中指證明確，復有
    天主教聖馬爾定醫院乙種診斷證明書、監視器翻拍照片6張
    （警卷第15、33至37頁）在卷可佐，足認被告此部分之自白
    與事實相符，堪可採信。
(二)公然侮辱部分：
　　被告固坦承於系爭LINE群組中為上述言論，然矢口否認有何
    公然侮辱之犯行，辯稱因告訴人污衊其母親王玉珍、害死流
    浪狗，才有前揭發文云云。惟查：
 1、上揭事實，亦據證人即告訴人劉格文於警詢時及偵查中指證
    明確，核與證人吳季芳、洪淑琴、劉素娥、楊禮環、詹惠茹
    及陳雅琪於警詢時，均證述知道被告發文所指「王重誠」就
    是告訴人劉格文等節相符，復有LINE對話紀錄截圖2份在卷
    可佐，足認告訴人指述情節，確屬有據。
 2、所謂「侮辱行為」，係指一般人立於名譽權主體之立場，受
    到行為人對其人格價值所為蔑視之評價後，一般人均會有屈
    辱、不堪、難受等不佳之主觀感受或反應；在言論自由與個
    人名譽保障之權衡取捨間，現今社會日常生活中，固應對於
    他人不友善之作為或言論存有一定程度之容忍，惟仍不能強
    令他人忍受逾越合理範圍。被告雖否認有公然侮辱之犯意，
    並以前詞置辯，惟上述「操他媽的」、「罵他你娘機掰剛好
    而已」等語，對現今仍尊崇人倫孝道規範之風俗民情而言，
    已達貶低人格程度，常用在惡意辱罵他人時之語彙，顯然已
    超出善意合理評論之範圍，並足使告訴人因此受有精神上或
    情感上之傷害。此由被告在系爭LINE群組發言：「侮辱我媽
    ，等於侮辱到我...我媽可不是你可以侮辱的」等語，可認
    被告深切體認對他人母親為不敬言詞，依一般社會通念，係
    屬侮辱汙衊性之言語，顯足以貶損他人之社會評價，且為一
    般社會大眾所不能容忍接受，確屬侮辱人之言語無誤。
 3、而被告自承系爭LINE群組成員總計288人，其與告訴人都從
    事營救流浪狗，也知悉告訴人在臉書名稱為「王重誠」乙節
    （偵卷第35至37頁），顯然兩人交友圈重疊，被告卻該特定
    LINE群組內為上揭侮辱言詞，繼而再稱「我直接公布」「那
    人是誰」「剛剛已經抓到人」「王重誠」等語，足使系爭群
    組內成員連貫上下文，即可將被告侮辱對象與多數人均知悉
    「王重誠」即告訴人兩者聯繫而予特定，可見被告上述言語
    確係謾罵告訴人，且其以輕蔑鄙視他人、使人難堪之粗鄙言
    語，已足貶損告訴人之社會評價。被告故意為前揭發文，主
    觀上有公然侮辱告訴人之犯意甚明，被告上開行為已構成公
    然侮辱罪無疑，其辯稱並無公然侮辱之犯意，只是情緒發洩
    云云，實無足採。是以，被告基於公然侮辱之主觀犯意，在
    前開特定多數人得以共見共聞之LINE群組內，以上開言詞辱
    罵告訴人，顯已該當於公然侮辱罪之構成要件無訛。被告所
    辯，並非可採。
 4、至被告是否係因告訴人先侮辱其母親或做過何事而為上開犯
    行，僅屬其犯罪動機為何之問題，與其是否構成公然侮辱罪
    無涉，併此敘明。綜上所述，本件事證明確，被告上開犯行
    已堪認定，應予依法論科。
三、論罪科刑
(一)核被告所為，係犯刑法第309條第1項之公然侮辱罪及同法第
    277條第1項之普通傷害罪。被告於同一日先後發文侮辱告訴
    人，係基於同一公然侮辱犯意下之接續行為，僅侵害告訴人
     一法益，只論以單純一罪。被告前揭傷害犯行，與姓名年
    籍不詳綽號「阿浩」之成年男子有犯意聯絡及行為分擔，應
    論以共同正犯。又被告前因傷害案件，經本院以109年度嘉
    簡字第595號判處有期徒刑3月確定，並於109年10月16日易
    科罰金執行完畢，有被告前案紀錄表在卷可考，其於受徒刑
    之執行完畢後，5年以內故意再犯本案有期徒刑以上之傷害
    罪，已構成刑法第47條第1項之累犯。而被告本案並無應量
    處最低法定刑且無法適用刑法第59條減輕規定之情形，亦無
    應依司法院釋字第775號解釋意旨裁量不予加重最低本刑之
    適用，是被告本案所犯之傷害罪，仍應依刑法第47條第1項
    之規定，加重其刑。
(二)爰以行為人之責任為基礎，審酌被告因動物保育問題與告訴
    人立場不同，又認告訴人前有侮辱其母親之言詞，乃以前揭
    方式辱罵並傷害告訴人，可見被告法治觀念不佳，未能尊重
    他人之權益，所為實有不該，兼衡被告傷害告訴人之手 段
    、所造成之傷勢尚屬輕微、辱罵之言詞內容及造成損害之
    程度、高職肄業、未婚、從事動物保育之智識程度與生活狀
    況（見警卷第9頁），犯後並未與告訴人達成和解之犯後態
    度等一切情狀，量處如主文所示之刑，並各諭知易科罰金之
    折算標準，以示懲儆。至扣案行動電話暨SIM卡固為被告所
    有之物，然僅為其下載LINE通訊軟體之媒介，即便宣告沒收
    或追徵，亦無法達到杜絕犯罪誘因、預防犯罪之效果，爰依
    刑法第38條之2第2項規定，不予宣告沒收。
四、依刑事訴訟法第449條第1項前段、第454條第1項，刑法第28
    條、第309條第1項、第277條第1項、第47條、第41條第1項
    前段，刑法施行法第1條之1第1項、第2項前段，判決如主文
    。
五、本案經檢察官詹喬偉聲請以簡易判決處刑。
中　　華　　民　　國　　110 　年　　11　　月　　19　　日
                  嘉義簡易庭    法　官　王慧娟
上列正本證明與原本無異。
如不服本判決，應於判決送達後20日內向本院提出上訴狀（應附
繕本）。告訴人或被害人如對於本判決不服者，應具備理由請求
檢察官上訴，其上訴期間之計算係以檢察官收受判決正本之日期
為準。　　　　　　　　　
中　　華　　民　　國　　110 　年　　11　　月　　19　　日
　　　　　　　　　　　　　　　書記官　林美足
附錄法條:
中華民國刑法第309條第1項
公然侮辱人者，處拘役或9千元以下罰金。
中華民國刑法第277條第1項
傷害人之身體或健康者，處5年以下有期徒刑、拘役或50萬元以
下罰金。